【裁判字號】    92,上易,564
【裁判日期】    920417
【裁判案由】    妨害公務
【裁判全文】
臺灣高等法院刑事判決                            九十二年度上易字第五六四號
    上  訴  人  臺灣桃園地方法院檢察署檢察官
    被      告  乙○○
右上訴人因被告妨害公務案件，不服臺灣桃園地方法院九十一年度易字第八九四號，
中華民國九十一年十二月二十六日第一審判決（起訴案號：臺灣桃園地方法院檢察署
九十年度偵字第一０一０二、第九九二九號），提起上訴，本院判決如左：
    主  文
上訴駁回。
    理  由
一、本案經本院審理結果，認第一審判決對被告乙○○為無罪之諭知，核無不當，應
    予維持，並引用第一審判決書記載之證據及理由（如附件）。
二、檢察官上訴意旨以：證人即被害警員甲○○對於在事發現場如何遭被告乙○○拉
    扯之情節，於偵查及原審之證述，固有些微歧異之處，然原審傳喚證人甲○○之
    時，離事發時間已有相當之時日，證人甲○○之記憶自然較為模糊，原審據以其
    證述前後不一，而認為不可採信，顯有違誤。再者，證人黃長聰、唐漢民雖均於
    原審證稱：被告未拉扯甲○○等語，惟其等均係與被告一同參與抗爭之民眾，其
    等之證詞有迴護被告之嫌，不可採信。而案發當日維持秩序之警力僅有七、八十
    名，抗爭民眾則有三、四百名，以有限之警力自不可能在維持秩序之餘，尚能做
    到全無死角之錄影，原審以毫無論理依據之說詞，認定被告無罪，判決謬誤，應
    予撤銷改判云云。
三、經查：
  (一)證人即被害警員甲○○於案發後所書之報告書中明白記載：其明確看見被告拉扯
    其右腿 (見九十年度偵字第九九二七號案卷第五頁) ，嗣於檢察官偵查時先則稱
    ：其右手、右腿被拉，被告打我的手阻止我反抗；後則改稱：當時被告拉我倒地
    才受傷等語（參見臺灣桃園地方法院檢察署九十年度偵字第一０一０二號偵查卷
    第三十二頁、九十年度偵字第九九二七號案卷第十三頁反面）；後於原審調查時
    則稱：群眾拉其右腳，其以右手反抗，有沒有人拉我右手其不清楚，當時被告就
    站在其右前方，其能清楚看見被告的臉及手，被告的手有搥我的腳等語。 (見原
    審卷第十六頁、十七頁) ，至本院調查時則稱：被告如何妨害公務之細節，因時
    間過久，很難回想等語 (見本院九十二年三月二十一日訊問筆錄) ，是證人甲○
    ○就其右手是否遭人拉扯、被告究係攻擊其右手或右腿及被告究僅與其發生拉扯
    或曾出手搥打其腿部之陳述，前後確有不一，原審斟酌該情，並衡量警民衝突之
    現場混亂，在場人員大部分均處於互相拉扯推擠之狀況，且現場蒐證錄影帶並未
    攝錄被告拉扯或搥打證人甲○○之畫面，認客觀上存有誤認之可能性，而認證人
    甲○○單一有瑕疵之指訴，不足採為不利於被告之認定，原審證據之取捨，核與
    經驗法則及論理法則並無違誤。
  (二)證人黃長聰、唐漢民雖均係參與當日抗爭活動之現場民眾，惟其等於原審調查時
    具結後證述：案發現場被告所處位置及不可能與員警發生拉扯等節，互核相符，
    其等之證詞亦與現場蒐證錄影帶所顯現之情況相互呼應，再佐以警方所提出之現
    場翻拍照片，亦未見被告在內等情 (見九十年度偵字第一０一０二號偵查卷第十
    二頁) ，是證人黃長聰、唐漢民前開證詞，尚有可採之處，自難僅以其等亦參與
    抗爭活動，即認其等之證詞，均屬無可採信。
  (三)現場蒐證錄影帶經原審法院三度勘驗，均無被告妨害證人甲○○執行公務之畫面
    ，有各該勘驗筆錄在卷可憑，檢察官雖認以案發當時有限之警力，不可能做到全
    無死角之錄影，惟扣案之現場蒐證錄影帶，既未攝錄被告拉扯或搥打證人甲○○
    之畫面，無論其原因為何，均無法因現場蒐證不易，即逕自推認被告已在其中，
    而為被告不利之認定，否則即與「罪證有疑、利於被告」之證據法則有違。
四、刑事訴訟法第一百六十一條已於九十一年二月八日修正公布，修正後同條第一項
    規定：檢察官就被告犯罪事實，應負舉證責任，並指出證明之方法。因此，檢察
    官對於起訴之犯罪事實，應負提出證據及說服之實質舉證責任。倘其所提出之證
    據，不足為被告有罪之積極證明，或其闡明之證明方法，無從說服法官以形成被
    告有罪之心證，基於無罪推定之原則，自應為被告無罪判決之諭知。本件檢察官
    迄未提出適合於證明犯罪事實之積極證據，並闡明其證據方法與待證事實之關係
    ，原審對於卷內訴訟資料，逐一剖析，參互審酌，仍無從獲得有罪之心證，而諭
    知被告無罪之判決，於法洵無違誤。檢察官仍執右揭理由提起上訴，為無理由，
    應予駁回。
據上論斷，應依刑事訴訟法第三百六十八條、第三百七十三條，判決如主文。
本案經檢察官蔡瑞宗到庭執行職務。
中      華      民      國    九十二    年      四      月      十七    日
                              臺灣高等法院刑事第二十二庭
                                  審判長法  官  蔡  秀  雄
                                        法  官  趙  功  恆
                                        法  官  蘇  素  娥
右正本證明與原本無異。
不得上訴。
                                        書記官  何  閣  梅
中      華      民      國    九十二    年      四      月     十七     日


司法院資訊處製作；財團法人民間司法改革基金會備份。
